【裁判字號】    97,抗,219
【裁判日期】    970826
【裁判案由】    拍賣抵押物
【裁判全文】
臺灣板橋地方法院民事裁定               97年度抗字第219號
抗 告 人  甲○○
上列抗告人因與相對人陽信商業銀行股份有限公司間聲請拍賣抵
押物裁定事件，對於中華民國97年6月24日本院97年度拍字第142
3號所為裁定提起抗告，本院裁定如下：
    主    文
抗告駁回。
抗告程序費用由抗告人負擔。
    理    由
一、按「抵押權人，於債權已屆清償期而未清償者，得聲請法院
    拍賣抵押物，就其賣得價金而受清償。」，民法第873 條第
    1 項定有明文。是以，抵押權經設定登記後，債權人因債務
    屆期未受清償，遂聲請裁定拍賣抵押物，惟債務人則對抵押
    權設定契約之成立，尚有爭執。遇此情形，聲請拍賣抵押物
    ，原屬非訟事件，准許與否之裁定，既無確定實體上法律關
    係存否之性質，要於債權及抵押權之存否，並無既判力，故
    祇須其抵押權已經依法登記，且債權已屆清償期而未受清償
    ，法院即應為准許拍賣之裁定，而對於此項法律關係有爭執
    之人，為求保護其權利，不妨提起訴訟，以求解決，不得僅
    依抗告程式聲明其爭執，並據為廢棄拍賣裁定之理由。（最
    高法院51年10月8 日民刑庭總會決議參照）。
二、本件相對人主張對抗告人於民國96年1 月15日以原裁定附表
    所示之不動產為其向相對人所負債務之擔保，設定最高限額
    新臺幣（下同）300 萬元之抵押權，且經依法登記，該債權
    又已屆清償期而未受清償，並提出他項權利證明書、不動產
    登記謄本、抵押權設定契約書、借據、其他約定事項等影本
    為證據，聲請裁定准予拍賣抵押物等語，原法院據以准許相
    對人拍賣抵押物之聲請，即無不當。本件抗告意旨略以：抗
    告人於96年初以個人名下不動產向相對人貸款250 萬元，借
    款友人王志雄供其鉅碩國際實業有限公司擴大營運週轉金用
    ，然王志雄卻在營業未及一個月即未預警惡性倒閉，抗告人
    始知受騙，該段時間王志雄迴避與抗告人協商處理債務，造
    成抗告人身心嚴重受損、精神崩潰、家庭夫妻失和並宣告離
    異，抗告人已於96年9 月間向臺灣臺北地方法院檢察署遞狀
    提起告訴，以97年度偵字第390 號詐欺等案件審理中，抗告
    人原本家庭美滿，服務軍旅近30年，退伍後，涉世未深，本
    意助人為善，且未收利息，今妻離子散，始料未及，但抗告
    人仍對相對人每月貸款繳息，並未置之不理，抗告人並曾向
    相對人銀行承辦人訴及實況苦衷，並請稍緩時日，俾抗告人
    加速追債，償還債務，故提起異議並聲請債務協商調解，延
    緩聲請拍賣抵押物，因聲明對原裁定不服並請求提起調解之
    訴等語，並提出陳報狀、檢舉書、股利憑單、刑事傳票、存
    證信函、代繳款同意書及本票、殘障手冊、清寒證明等影本
    為證據。經查，抗告人所舉抗告理由縱使屬實，依照首開說
    明，亦均屬於實體上之爭執，非屬於非訟程序中所得審究之
    事項，抗告人應就該實體上之爭執事項，另依訴訟程序解決
    ，茲抗告人提起抗告，請求廢棄原裁定，並無理由，應予駁
    回。至於抗告人所聲明所謂提起調解之訴一語，於法律上並
    無此種訴訟存在，自無准許與否之必要，倘抗告人欲與相對
    人調解，亦應另依調解程序之規定聲請調解或向鄉鎮市調解
    委員會聲請調解，附此敘明。
三、結論：本件抗告為無理由，依非訟事件法第44條第1 項、第
    46條、第21條第2 項，民事訴訟法第495 條之1 第1 項、第
    449 條第1 項、第78條，裁定如主文。
中    華    民    國    97    年    8     月    26    日
            民事第一庭  審判長法  官  李世貴
                              法  官  黃信樺
                              法  官  許瑞東
上為正本係照原本作成。
如不服本裁定，僅得於收受本裁定正本送達後10日內，以適用法
規顯有錯誤為理由，向本院提出再抗告狀（須依相對人人數附具
繕本，及繳納再抗告裁判費新台幣1,000 元），經本院許可後始
可再抗告。
中    華    民    國    97    年    8     月    26    日
                              書記官  賴玉芬


司法院資訊處製作；財團法人民間司法改革基金會備份。
